最高法院民事判決　　　　　　　　　　　　　　　八十七年度台上字第一五三一號
　　上 訴 人　李昭霞
　　被上訴人　楊金蓮
右當事人間請求清償債務事件，上訴人對於中華民國八十七年三月二十三日台灣高等
法院高雄分院第二審更審判決（八十六年度上更(四)字第一二七號），提起上訴，本院
判決如左：
    主  文
上訴駁回。
第三審訴訟費用由上訴人負擔。
    理  由
本件上訴人主張：被上訴人自民國七十一年起，陸續向伊借款共計新台幣（下同）二
百零五萬元，雖將其所有坐落高雄市○○區○○街二五之一號房地（下稱系爭房地）
抵償其中借款一百萬元，惟尚有一百零五萬元未為清償等情，求為命被上訴人如數給
付，並加付自八十二年三月三日起至清償日止按年息百分之五計算利息之判決（上訴
人請求超過上開利息部分，經原審前審駁回該部分之訴，未據其聲明不服；另請求會
款六萬元部分，經判決勝訴後，均告確定）。
被上訴人則以：伊並未向上訴人借款，而係上訴人固定將金錢寄放伊處，經伊轉借訴
外人高桂子、梁秀絨等人，嗣因該債務人無法清償債務，伊同意承擔該借款債務，乃
將系爭房地抵償全部債務，伊並未另欠上訴人一百萬元債務等語，資為抗辯。
原審斟酌全辯論意旨及調查證據之結果，以：被上訴人既已自認同意承受他人積欠上
訴人之一百零五萬元借款債務，是被上訴人積欠上訴人一百零五萬元借款債務之事實
，堪予認定。至上訴人主張被上訴人另欠伊一百萬元，曾簽發同額之數張支票與伊，
該等支票於被上訴人將系爭房地辦理設定一百萬元之抵押權與伊夫曾澄藏時，伊已將
之返還被上訴人等語，並提出系爭房地登記簿謄本為證，惟為被上訴人所否認。按設
定抵押權僅係擔保債權之清償，並非債權已受清償，該抵押權所擔保之債權，既未清
償，豈有將借款債權之憑證即支票交還債務人即被上訴人之理﹖是上訴人之主張與情
理不合，已難採信。且上訴人前聲請法院對被上訴人發支付命令時陳稱：被上訴人缺
錢週轉，在七十一、七十二、七十三年間，簽發系爭支票八張共一百零五萬元，向伊
借款週轉。並於第一審提出準備書狀及到庭陳稱：被上訴人自七十一年至七十四年間
，陸續持其夫陳益福、胞姊楊金針及其本人名義之支票，面額共一百零五萬元，前後
總共八次，向伊借款，有系爭八張支票可證，每次借款，伊都有到銀行提領各等語。
均明確表示被上訴人總共向其借款一百零五萬元；另上訴人提出其分別與被上訴人及
其夫陳益福談話之錄音帶全部譯文，無論上訴人或被上訴人及其夫陳益福之談話，均
未有總共欠借款二百零五萬元之言詞，是上訴人主張被上訴人另向其借款一百萬元等
情，亦非可採。被上訴人既未另欠上訴人一百萬元借款，則被上訴人將系爭房地移轉
登記與上訴人之夫曾澄藏，即非抵償該一百萬元借款債務，上訴人所稱係抵償另一百
萬元借款債務，顯非可取。再上訴人分別與被上訴人及其夫陳益福談話錄音帶，及其
全部譯文之內容，並無被上訴人尚欠一百零五萬元之說詞，綜觀其全部譯文內容，上
訴人之談話主要係指責被上訴人移轉系爭房地抵債時，未告知系爭房地尚有第一、二
順位抵押權，致伊為被上訴人清償該抵押債務，已虧損六十八萬元本金及其利息，並
表示雖受虧損，但伊之借款債權既已抵銷，吃虧也就算了，惟被上訴人尚欠其妹之債
務九十萬元，不能不還云云；被上訴人則明確表示所欠上訴人之債務，已以系爭房地
抵銷，不再清償等語。足見被上訴人抗辯系爭房地移轉予上訴人之夫曾澄藏，係抵銷
伊所欠上訴人全部債務，應屬可信。上訴人雖主張系爭一百零五萬元借款，包括伊妹
之九十萬元，伊妹之債權嗣後由伊承擔負責償還云云，惟為被上訴人所否認，上訴人
又未舉證以實其說；該錄音及其譯文亦無被上訴人所欠一百零五萬元，包括被上訴人
欠上訴人之妹九十萬元在內之談話，僅上訴人陳述被上訴人尚欠伊妹九十萬元，並非
欠伊本人云云，是上訴人此部分之主張，亦不足取。被上訴人負債甚多，均以打折清
償，為上訴人所不爭。是被上訴人之夫陳益福與上訴人電話，所稱「房子給你了，還
有欠錢，但要全部還不可能」等語，顯係指抵銷時未為十足清償而言，況非被上訴人
所言，又與被上訴人所稱債務已抵償完畢，不再清償等語不符，自不足以證明被上訴
人尚欠上訴人一百零五萬元借款。從而上訴人依借貸關係請求被上訴人清償系爭借款
，不應准許，為其心證之所由得。並說明對兩造其餘攻擊防禦方法之取捨意見，因而
將第一審所為命被上訴人給付一百零五萬元本息部分之判決廢棄，改判駁回上訴人該
部分之訴，經核於法洵無違誤。上訴論旨，徒就原審取捨證據、認定事實之職權行使
，指摘原判決不當，聲明廢棄，不能認為有理由。
據上論結，本件上訴為無理由。依民事訴訟法第四百八十一條、第四百四十九條第一
項、第七十八條，判決如主文。
中      華      民      國    八十七    年      七      月      三      日
                              最高法院民事第五庭
                                  審判長法官  吳  啟  賓
                                        法官  洪  根  樹
                                        法官  謝  正  勝
                                        法官  劉  福  來
                                        法官  黃  熙  嫣
      右正本證明與原本無異
                                              書  記  官
中      華      民      國    八十七    年      七      月    二十三    日
